臺灣高雄地方法院民事判決　　　　　　　　　　　　九十一年度訴字第一六一八號
　　原　　　告　辰○○
　　原　　　告　巳○○
　　訴訟代理人　寅○○○
　　原　　　告　丑○○
　　訴訟代理人　卯○○○
　　原　　　告　乙○○
　　訴訟代理人　壬○○
　　原　　　告　癸○○
　　原　　　告　丙○○○
　　原　　　告　己○○
　　右七原告　　戊○○
　　複代理人　　壬○○
　　被　　　告　庚○○
　　被　　　告　丁○○○
　　被　　　告　子○○
　　被　　　告　午○○
　　法定代理人　辛○○
　　訴訟代理人　甲○○
右當事人間履行契約等事件，本院判決如左：
　　主　　　文
原告之訴暨假執行之聲請均駁回。
訴訟費用由原告負擔。
    事實及理由
一、本件被告高雄縣茄萣鄉農會經合法通知，未於言詞辯論期日到場，核無民事訴訟
    法第三百八十六條各款所列情形，爰依原告聲請，關於該被告部分，由其一造辯
    論而為判決。
二、按多數有共同利益之人，如無設代表人或管理人者，得由其中選定一人或數人為
    全體起訴或被訴，民事訴訟法第四十一條定有明文。原告七人陳明其等與如附表
    所示十三人皆為訴外人薛秋原任會首之互助會會員，薛秋原前因故倒會，其等與
    附表所示十三人均係活會會員（詳如后敘），為有共同利益之人，未設有代表人
    或管理人，今附表所示十三人選定其等為全體二十人提起本訴等情，並提出協議
    書、本院八十九年度促字第二一三一五號確定支付命令一件為證，經核除附表所
    列「丁○○○、庚○○」為本件被告，不得於本件同時為原告，無從准許外，餘
    十一人（以下簡稱選定人），核無不合，應予准許，先予敘明。
三、原告起訴主張：原告及選定人十一人與被告庚○○、丁○○○、子○○、午○○
    ，皆為訴外人薛秋原任會首之互助會會員。薛秋原前因故倒會，積欠會款計數千
    萬元，原告、上開選定人及被告庚○○等四人遂與薛秋原協商後，將薛秋原之相
    關財產集中，並以被告庚○○、丁○○○、子○○及午○○等四人之印章，於被
    告高雄縣茄萣鄉農會開設戶名為「薛秋原互助會自救委員會」帳號000000
    0號之活期儲蓄存款帳戶（以下簡稱系爭帳戶），作為清償薛秋原之會款債務基
    金，原告及被告庚○○、丁○○○二人共收取薛秋原之財產新台幣（以下同）二
    百九十二萬五千五百二十二元存入系爭帳戶內。其後，因被告子○○未依約將變
    賣薛秋原財產所得存入系爭帳戶內，原告遂請求被告庚○○、丁○○○、子○○
    及午○○等四人應將系爭帳戶內之存款提領出，以清償原告之債權，其中僅被告
    庚○○、丁○○○同意，而被告茄萣鄉農會不同意被告庚○○一人提領。被告庚○○前訴請確認系爭帳戶內存款係屬薛秋原所有，經鈞院認定該帳戶內存款係被
    告庚○○等四人所有，且消費寄託契約係存在於該四人與被告高雄縣茄萣鄉農會
    之間（鈞院九十年度簡上字第一四二號判決）。乃被告庚○○等四人係受原告委
    託，與被告高雄縣茄萣鄉農會成立消費寄託契約，開設系爭帳戶，依約負有依原
    告指示隨時提領系爭帳戶內存款，以清償原告對薛秋原之債權，今原告已取得對
    薛秋原之執行名義，惟被告庚○○等四人屢經催討，怠於共同提領系爭帳戶內之
    存款。為此，依民法第二百四十二條及委任契約之法律關係，代位請求被告高雄
    縣茄萣鄉農會應將系爭帳戶內之存款給付被告庚○○等四人，被告庚○○等四人
    並應將其等受領之上開存款轉付原告等語。
    對被告之答辯，則陳稱：被告子○○變賣中和市的一棟房子，賣了八百二十萬元
    ，其中二百二十萬元入系爭帳戶，其餘六百餘萬元未入，由被告子○○與其
    他活會會員分掉了，原告及選定人十一人均未獲分配。
    並聲明：(1)被告庚○○、丁○○○、子○○及薛烔林應各給付原告辰○○七十七
    萬九千五百六十五元，原告巳○○三十一萬零三百四十元，原告丑○○五十五萬
    三千一百元，原告己○○十四萬七千一百五十元，原告乙○○十四萬七千一百五
    十元，原告癸○○七十四萬五千一百元，及原告丙○○○五十二萬四千四百四十
    元，暨各自起訴狀繕本送達翌日起至清償日止，按年利率百分之五計算之利息。
    (2)原告願供擔保請准宣告假執行。(3)訴訟費用由被告負擔。
四、被告庚○○、丁○○○均稱：原告係代表所有會員提起本訴，同意原告之請求等
    語。其餘被告則分別辯稱如下：
（一）被告子○○：
    (1)八十八年一月二十一日召開自救委員會第一次債權人會議時，出席者共七十人
      ，八十八年六月五日，其中五十四人向鈞院岡山簡易庭聲請調解，八十八年八
      月二十六日，其中五十一人對薛秋原等五人提起刑事告訴，原告及如附表所示
      十三人，則與薛秋原配合，而退出該委員會，故該委員會成員目前僅五十一人
      。
    (2)八十九年四月二十三日第二次自救委員會開會中，被告子○○、午○○、庚○○、丁○○○等四人已被解職，全權委由黃祖裕律師（即被告子○○本件訴訟
      代理人）處理。
    (3)房屋買受人係分次付款，其中一部分係由買受人之代理人直接入系爭帳戶，
      其餘部分則開票支付，自救委員會成員五十一人係就票款部分予以分配。
    (4)被告子○○等四人係代表自救委員會之全體成員寄託上開二百九十二萬五千五
      百二十二元，並僅非受原告七人委託，被告子○○等四人無義務代償薛秋原所
      欠原告之債務，又非經強制執行程序，原告亦不得主張代為受領並供清償自己
      之債權。
（二）被告午○○：系爭帳戶內之存款應由互助會活會會員共七十幾人一起平分；八
      十九年四月二十三日之自救委員會開會中，已推舉黃祖裕律師為代理人，僅黃
      祖裕律師可以領取系爭帳戶內之存款，被告等四人已被解職等語。
（三）被告高雄縣茄萣鄉農會：依據消費寄託契約，被告只認原開戶印鑑才准領錢。
    被告子○○、午○○、高雄縣茄萣鄉農會並均聲明：(1)原告之訴駁回。(2)訴訟費
    用由原告負擔。(3)如受不利之判決，願供擔保，請准宣告假執行。
五、兩造不爭之事實：
（一）原告及選定人十一人與被告庚○○、丁○○○、子○○、午○○，均係訴外人
      薛秋原（於九十年十二月二十日）任會首之數組民間互助會會員，該等互助
      會於八十八年一月十七日經片面宣布止會，活會會員計七十人乃組成自救委員
      會，於同年一月二十一日召開第一次會議，與薛秋原及其家屬協商，將薛秋原
      之相關財產集中，並委由被告庚○○、丁○○○、子○○及午○○等四人，以
      其等之印章為帳戶印鑑，於被告高雄縣茄萣鄉農會開設系爭帳戶，以清償該等
      互助會之會款債務。
（二）上開自救委員會於八十九年四月二十三日召開第二次會議，僅五十一人與會，
      原告、選定人十一人及被告庚○○、丁○○○均未參加。
（三）截至八十八年十二月二十七日止，系爭帳戶內之存款計為二百九十二萬五千五
      百二十二元，其中含變賣上述中和市房屋所得部分價金二百零六萬五千五百一
      十六元。
六、得心證之理由：
    本件所應究明者，在於原告及選定人與被告庚○○、丁○○○、子○○、午○○
    等四人間，就系爭帳戶之開設、管理，有無委任關係存在？如有委任關係存在，
    原告得否請求被告庚○○等四人將系爭帳戶內之存款逕給付予原告或選定人？
（一）經查，系爭帳戶係上開自救委員會八十八年一月二十一日第一次會議中經七十
      名與會之活會會員決議委由被告庚○○等開設，嗣於八十八年三月五日，由被
      告庚○○、丁○○○、子○○、午○○，以其等之印章為帳戶印鑑，而設立啟
      用各節，為兩造所不爭，並有會議紀錄一件、活期存款存戶印鑑卡一紙在卷可
      按。而原告辰○○、巳○○、丑○○、己○○、乙○○、丙○○○，及選定人
      中之林長安盛、郭秋東等人，均參與上開會議；至原告癸○○及選定人中之薛
      三仲、薛天賜、李合國、邱秀鳳、邱良山、陳敏雄、薛德發、薛邱金蓮、薛鄭
      玉蘭等人，均未出席上開會議，此觀諸上開會議紀錄簽到欄甚明。準此，足認
      僅原告辰○○、巳○○、丑○○、己○○、乙○○、丙○○○，及附表所示林
      長安盛、郭秋東等人，與被告被告庚○○等四人間，就系爭帳戶之開設、管理
      ，有委任關係存在，其餘原告及附表所示之人，與被告庚○○等四人，就系爭
      帳戶之開設、管理並無委任關係存在。
（二）次查，系爭帳戶內之存款係供為清償薛秋原之活會會款債務乙節，為兩造所不
      爭。準此，該等存款即應由參與上開會議之全體活會會員按債權比例平均分配
      ，無從僅依原告與選定人之債權比例計算，逕行給付予原告或選定人。原告雖
      稱：被告子○○與其他活會會員計五十一人已分掉售屋款中約六百萬元云云，
      被告子○○未予否認，堪信屬實。惟縱係如此，原告及選定人就出售上開房屋
      所得價金，亦僅得按上述七十名活會會員之債權額比例計算各活會會員應分配
      金額，扣除上述五十一名活會會員已分配之數額，予以算定後，如原告及選定
      人尚可獲分配，始得與其他五十一名活會會員共同請求被告庚○○等四人提領
      系爭帳戶內借款供為分配，而不得逕行請求被告庚○○等四人給付如聲明所示
      金額。是原告前揭所述，無足採取。
七、綜上所述，原告癸○○及選定人中之薛三仲、薛天賜、李合國、邱秀鳳、邱良山
    、陳敏雄、薛德發、薛邱金蓮、薛鄭玉蘭等人，與被告庚○○等四人間，並無委
    任關係存在，非該四名被告之債權人，無從代位請求被告高雄縣茄萣鄉農會交付
    系爭帳戶內之存款予該四人，亦無從請求該四名被告轉付上開款項。而原告辰○○、巳○○、丑○○、己○○、乙○○、丙○○○，及選定人中之林長安盛、郭
    秋東等人，與被告庚○○等四人間，固有委任關係存在，惟依彼等與被告庚○○
    等四人間之委任關係，亦無從請求被告高雄縣茄萣鄉農會交付系爭帳戶內之存款
    予該四名被告，或請求該四名被告逕行轉給系爭帳戶內之存款。從而，本件原告
    之請求，顯無理由，應予駁回。又其等之訴既經駁回，假執行之聲請即失所依附
    ，應一併駁回。
八、訴訟費用負擔之依據：民事訴訟法第七十八條。
中　　　華　　　民　　　國　　九十一　　年　　九　　月　　三十　　　　　日
　　　                              臺灣高雄地方法院民事第二庭
~B法　　　官  甯　馨
右為正本係照原本作成。
如不服本判決，應於送達後廿日內，向本院提出上訴狀並表明上訴理由，如於本判決
宣示後送達前提起上訴者，應於判決送達後十日內補提上訴理由書（須附繕本）。
中　　　華　　　民　　　國　　九十一　　年　　九　　月　　三十　　　　　日
~B法院書記官  林麗文
附表：
  備註：標示 * 者為選定人。
